臺灣高等法院刑事判決
110年度上訴字第2305號
上  訴  人  
即  被  告  蔡侑霖


選任辯護人  舒建中律師
上  訴  人  
即  被  告  王品元


選任辯護人  林曜辰律師
上列上訴人因違反槍砲彈藥刀械管制條例案件，不服臺灣新北地
方法院109年度訴字第390號，中華民國110年3月19日第一審判決
（起訴案號：臺灣新北地方檢察署108年度偵字第29525號），提
起上訴，本院判決如下：
    主  文
原判決關於王品元部分撤銷。
王品元共同犯非法持有可發射子彈具殺傷力之槍枝罪，累犯，處
有期徒刑參年肆月，併科罰金新臺幣伍萬元，罰金如易服勞役，
以新臺幣壹仟元折算壹日。扣案如附表編號1所示之物沒收。
蔡侑霖之上訴駁回。
    事  實
一、蔡侑霖與王品元為朋友關係，均知可發射子彈具有殺傷力之
    改造手槍及具殺傷力之子彈，皆屬槍砲彈藥刀械管制條例所
    規定之管制物品，非經中央主管機關許可，不得無故持有。
    蔡侑霖竟基於持有可發射子彈具殺傷力之改造手槍及具殺傷
    力之子彈之故意，於不詳時、地，以不詳之方法取得如附表
    編號1所示之改造手槍1枝（槍枝管制編號：0000000000號，
    含彈匣1個，下稱本案槍枝）、供本案槍枝使用之具有殺傷
    力之非制式子彈1顆（已因其於後述時、地擊發而裂解為如
    附表編號4所示之彈殼，以下合稱本案槍彈），及無證據證
    明具殺傷力之如附表編號2、3所示之物，並自斯時起即未經
    許可而非法持有之。
二、緣王品元於民國108年9月1日凌晨與其女友林舒涵開車搭載
    張惠倫女友王筱瑄返回王筱瑄位在桃園住處，張惠倫知悉後
    心生不悅，遂於同年月3日凌晨2時許，在新北市○○區○○路00
    0號前，持球棒毆打王品元，王品元因而懷恨在心，乃邀蔡
    侑霖進行報復。蔡侑霖即於同年月18日凌晨0時23分許，駕
    車搭載王品元一同前往張惠倫位在新北市○○區○○路000號4樓
    、5樓之租屋處，趁王筱瑄購物完畢返回上址1樓大門口時，
    由王品元向王筱瑄表示要找張惠倫，王筱瑄乃帶同王品元及
    攜帶本案槍彈之蔡侑霖前往上址4樓套房（下稱本案4樓套房
    ），三人入內後未見張惠倫，蔡侑霖即拿出本案槍彈向王筱
    瑄展示，王品元亦在旁見之，乃基於與蔡侑霖共同持有可發
    射子彈具殺傷力之改造手槍及具殺傷力之子彈之犯意聯絡，
    再要求王筱瑄引領至上址5樓雅房（下稱本案5樓雅房）察看
    ，而以王品元手持電擊棒、蔡侑霖持本案槍彈之分工方式向
    張惠倫進行報復。嗣於同（18）日凌晨0時33分許，其等與
    王筱瑄從4樓樓梯先後步行至5樓樓梯門口時，適有本案5樓
    雅房內另名女子聽聞王筱瑄聲音而開門，王品元旋即衝入屋
    內與張惠倫發生扭打（所涉傷害部分，業經撤回告訴而由臺
    灣新北地方檢察署【下稱新北地檢署】檢察官為不起訴處分
    ），斯時蔡侑霖則持本案槍彈欲攻擊張惠倫時，王筱瑄見狀
    及時阻止，致蔡侑霖不慎擊發1槍而打中本案5樓雅房屋內之
    木質門（毀損部分，未據告訴）後，蔡侑霖旋即持本案槍枝
    （所含彈匣不及取走而遺留現場）並撿拾如附表編號4所示
    之已擊發而裂解之彈殼1顆，與王品元一同倉促逃離現場。
三、警方獲報到場後，在本案5樓雅房內查扣遺留現場之彈匣1個
    及如附表編號2、3所示之物，再循線拘提蔡侑霖後，於同日
    晚間6時30分許，在新北市○○區○○路00號之台灣中油股份有
    限公司思源加油站廁所內，查扣本案槍枝（不含彈匣）及如
    附表編號4之彈殼1顆。
四、案經新北市政府警察局中和分局（下稱中和分局）報告新北
    地檢署檢察官偵查起訴。
    理  由
壹、證據能力部分：
一、本判決下引具傳聞性質之各項供述證據經本院於審判期日調
    查證據時提示並告以要旨後，當事人及辯護人均未於言詞辯
    論終結前就證據能力部分有所異議（見本院卷第163至164頁
    、第191至193頁、第286至290頁），本院審酌上開證據資料
    製作時之外部情狀，尚無違法不當及證明力明顯過低之瑕疵
    ，認以之作為證據應屬適當，揆諸刑事訴訟法第159條之5規
    定，應均有證據能力。
二、至本件認定事實所引用之非供述證據，並無證據證明係公務
    員違背法定程式所取得，亦查無顯不可信或不得作為證據之
    情形，且經本院於審判期日依法進行證據之調查、辯論，被
    告於訴訟上之程序權即已受保障，亦應有證據能力。
貳、認定犯罪事實所憑之證據及理由：
一、訊據被告蔡侑霖對本案為認罪之表示，被告王品元雖坦承於
    上開時、地邀集蔡侑霖一同前往本案5樓雅房尋仇，及蔡侑
    霖手持本案槍彈於該處擊發等事實，惟矢口否認有持有具殺
    傷力之本案槍彈犯行，辯稱：我在本案4樓套房時，根本不
    知道蔡侑霖有拿出本案槍彈，當時我人在講電話，一直到5
    樓雅房蔡侑霖開槍後，才知道蔡侑霖有持有本案槍彈，之後
    才說要一起去新竹把槍處理掉，但是我先回台北，蔡侑霖就
    帶著槍離開了，我並沒有與蔡侑霖共同持有之犯意聯絡等語
    。
二、查王品元因與張惠倫有前述糾紛，乃於事實欄所載時、地夥
    同蔡侑霖前往張惠倫租屋處報復，並透過王筱瑄進入該處公
    寓後，先至4樓，後由王品元持電擊棒、蔡侑霖持本案槍彈
    進入本案5樓雅房，而於王品元與張惠倫扭打過程中，蔡侑
    霖不慎擊發1槍而打中該處屋內之木質門，蔡侑霖隨即持本
    案槍枝（所含彈匣遺落現場未及取走）並撿拾如附表編號4
    所示之已擊發而裂解之彈殼1顆，與王品元一同倉促逃離現
    場，後於上址思源加油站廁所內起獲本案槍枝（不含彈匣）
    及如附表編號4之彈殼1顆等事實，業據證人王筱瑄、張惠倫
    於偵查及原審審理時證述甚明（見108年度偵字第29525號卷
    【下稱偵卷】第215至220頁、第223至227頁；原審卷第309
    至331頁、第333至340頁）、核與同案被告蔡侑霖於本院以
    證人身分對王品元就此部分所為之證述大致相符（見本院卷
    第279至286頁），並有自願受搜索同意書、中和分局搜索、
    扣押筆錄、扣押物品目錄表、扣押物品收據、新北市政府警
    察局槍枝初步檢視報告表暨所附照片各1份、查獲現場照片
    、監視器錄影畫面擷取照片、案發現場採證照片、內政部警
    政署刑事警察局（下稱刑事警察局）108年10月14日刑鑑字
    第1080097465號鑑定書、新北市政府警察局（下稱新北市警
    局）108年10月14日新北警鑑字第1081882691號鑑驗書、刑
    事警察局108年12月2日刑鑑字第1080097464號鑑定書、新北
    市警局108年11月11日新北警鑑字第1082104350號鑑驗書等
    件附卷可稽（見偵卷第47至53頁、第57至61頁、第77至81頁
    、第89至92頁、第109至145頁、第241至259頁、第267至268
    頁、第271頁、第303至306頁、第309至311頁），暨如附表
    編號1至4所示之物扣案可資佐證，且經原審當庭勘驗現場監
    視器錄影畫面屬實（見原審卷第190至193頁之勘驗筆錄及第
    199至205頁之錄影畫面擷圖），復為被告二人所坦承或不爭
    執（見原審卷第121至124頁、第347至350頁；本院卷第162
    頁、第279至286頁、第295頁），是此部分之事實應堪認定
    。
三、又附表編號1所示之槍枝前經送刑事警察局以檢視法、性能
    檢驗法鑑定結果為：送鑑手槍1枝（槍枝管制編號：0000000
    000），係改造手槍，由仿半自動手槍製造之槍枝，換裝土
    造金屬槍管而成，擊發功能正常，可供擊發適用子彈使用，
    認具殺傷力等情，有卷附刑警局108年12月2日刑鑑字第1080
    097464號鑑定書可按（見偵卷第303至306頁）。嗣再經本院
    函請刑事警察局以動能測試法鑑定結果，函復稱：前因比對
    鑑定需求，曾以該槍枝實際擊發口徑9mm制式子彈獲取彈頭
    、殼進行「比對顯微鏡法」鑑定，並測得彈頭（口徑9mm、
    質量8.082g）發射速度為349.6公尺/秒，計算其動能為493.
    8焦耳，換算其單位面積動能為776.2焦耳/平方公分，與前
    述以性能檢驗法認定該槍枝具殺傷力之鑑定結果相符此節，
    有刑事警察局110年12月30日刑鑑字第1108031631號函存卷
    可憑（見本院卷第205頁），足認該附表編號1所示之槍枝具
    有殺傷力無疑。至蔡侑霖原持有並在本案5樓雅房擊發之子
    彈1顆，雖因如附表編號2所示現場遺留彈頭2顆之刮擦痕特
    徵紋痕不足，而無法認定是否由附表編號1所示之手槍所擊
    發，然該顆已擊發之子彈既能造成本案5樓雅房內木質門及
    其上金屬材質門條均有凹陷毀損之情，有卷附案發現場採證
    照片在卷可佐（見偵卷第141、145頁），且經證人張惠倫於
    原審審理時證述明確（見原審卷第339至340頁），亦堪認該
    可擊凹金屬材質門條之子彈當可穿透人體皮肉層而殺傷人體
    ，應屬可擊發而具有殺傷力之子彈。另扣案如附表編號3所
    示之非制式子彈1顆，經原審囑請刑事警察局試射鑑定結果
    ，認發射動能不足，不具殺傷力，此有刑事警察局109年10
    月6日刑鑑字第1090096782號函在卷可參（見原審卷第165頁
    ），併此敘明。
四、蔡侑霖前揭任意性自白既有上開證據可資補強佐證，自堪信
    為真實，準此，其未經許可持有可發射子彈具殺傷力之改造
    手槍及具殺傷力子彈之犯行，均堪認定。至其辯護人雖於本
    院主張蔡侑霖僅係幫助持有（見本院卷第296頁），但蔡侑
    霖既已實際持有本案槍彈並曾擊發，再持往藏放，顯已為本
    案非法持有槍枝、子彈之構成要件行為，自屬正犯而非僅為
    幫助犯，此部分辯護意旨，容非可採。
五、被告王品元部分：
㈠、蔡侑霖於本案4樓套房即已取出槍枝之認定：
　⒈證人王筱瑄於偵查中證稱：案發當日，我當時去對面超商買
    飲料回來準備上樓，被告二人跟在我後面，我開1樓大門時
    ，王品元就從背後摸我肩膀，他就跟我說要上去找張惠倫，
    當時我就有看到王品元手上有拿電擊棒，我有問王品元說為
    什麼要帶電擊棒，王品元說他剛剛去處理完其他的人，所以
    把電擊棒一起帶過來，王品元就叫我帶他們去樓上去確認張
    惠倫是不是真的不在家，接著我就帶他們二人先上4樓，因
    為我4樓鐵門沒關，王品元就說張惠倫如果不在，你就開門
    讓我們進去，我就開門讓被告二人進去4樓，我在4樓的時候
    ，蔡侑霖有從他的包包拿出槍枝，跟我說那把槍叫小金牛，
    拿出來之後，我就說你帶這把要幹嘛，他就說他們剛剛處理
    完其他人，所以我想他們應該不是出自好意來這邊的。在4
    樓我有拿綠茶給他們喝，大約待3、5分鐘而已，在4樓時主
    要是王品元說，9月2日我害他跟他女友被張惠倫打的事情。
    他們兩個試圖向我示好，看我會不會出賣張惠倫，後來是我
    不帶他們上去五樓，王品元就跟我說如果我不帶他們去5樓
    ，他就要帶我去山上，小金牛也是蔡侑霖同時拿給我看的等
    語（見偵卷第216至218頁）。
　⒉證人王筱瑄於原審審理時亦證稱：案發當日，我從7-11買東
    西回來後，要開門時，被告二人突然出現在我後面，說要上
    去找張惠倫，王品元手上拿著電擊棒，我覺得氣氛很不對，
    到了4樓，我記得我拿飲料給他們喝，王品元說張惠倫那天
    打他，在4樓是併排坐，我坐在中間，被告兩人分坐我左右
    兩旁，可以互相看得到，蔡侑霖有拿出1把槍，並且說那把
    槍是小金牛，當時王品元在場，沒有打電話或講電話，有眼
    睛的人都看得出來那是把槍，當天算是他們強迫我上去5樓
    ，我不記得蔡侑霖從哪裡拿槍出來，可是我有看到槍，因為
    他是拿槍指著我上去5樓的等語（見原審卷第310至331頁）
    ，前後所證核屬一致。
　⒊又證人即共同被告蔡侑霖於本院審理時亦具結證稱：我在4樓
    時有拿出本案槍枝，且王品元及王筱瑄均在場等情是事實等
    語（見本院卷第285頁），即與王筱瑄上開所證相符。再參
    以監視器錄影畫面中，蔡侑霖自4樓走出時，手中已持本案
    槍枝，且跟隨在王筱瑄之後上樓，王筱瑄則跟在王品元之後
    （見原審卷第192至193頁之勘驗監視器錄影畫面筆錄及第20
    3頁下方之編號9、10擷取照片），亦足徵王筱瑄前揭所證，
    蔡侑霖在本案4樓套房即已取出本案槍枝，其本不願意帶被
    告二人上樓，但遭蔡侑霖持槍指著，及王品元對其說如果不
    帶他們去5樓，就要帶其去山上等語，應屬真實。
㈡、王品元並未否認蔡侑霖有於4樓取出本案槍枝向王筱瑄展示等
    情，僅推稱其當時在講電話，故不清楚云云（見原審卷第35
    0頁；本院卷第295頁），然證人王筱瑄於原審已明確證稱王
    品元在4樓停留期間，未曾打電話或講電話等語（見原審卷
    第321頁），而當時王品元、王筱瑄及蔡侑霖既併排而坐，
    王筱瑄居中，則蔡侑霖取出本案槍枝朝向坐於中間之王筱瑄
    展示時，同時也是朝向坐於另一端之王品元使其見聞，王筱
    瑄方於原審經王品元問及：當時蔡侑霖拿出這枝槍的時候，
    我知道這個東西是槍嗎？（此等同兩人當面對質）證稱：「
    應該有眼睛的人都看得出來」此語（見原審卷第326頁）；
    參以王筱瑄原先不願意帶被告二人上5樓，王品元還說要帶
    王筱瑄去山上，則於王筱瑄證稱因為遭蔡侑霖持槍指著而上
    5樓時，此種態度轉換之原因，當亦為同在現場之王品元所
    知悉，並先走上5樓，再由蔡侑霖持槍跟在王筱瑄之後上樓
    。是雖被告二人對於到達案發地點前，本案槍彈究竟是何人
    所持有此節，供述不一，在缺乏其他補強證據之情形下，尚
    無從逕予認定是由何人攜帶本案槍彈到場，但由上情可知，
    王品元至遲於蔡侑霖在本案4樓套房拿出本案槍彈時，即已
    知蔡侑霖持有本案槍彈之情，應堪認定。
㈢、按共同正犯間，在合同意思範圍內，相互利用他人之行為，
    以達其犯罪之目的，原不必每一階段均參與，祇須分擔犯罪
    行為之一部，即應對於全部所發生之結果共同負責。又共同
    正犯之意思聯絡，不限於事前有所協議，其於行為時，基於
    相互之認識，以共同犯罪之意思參與者，亦無礙於共同正犯
    之成立，且其表示之方法，亦不以明示通謀為必要，即相互
    間有默示之合致，亦無不可。是以共同正犯之行為，應整體
    觀察，就合同犯意內所造成之結果同負責任，而非僅就自己
    實行之行為負責。而槍砲彈藥刀械管制條例所稱之持有，並
    非必須親自對該槍、彈實行管領行為為必要，如以共同犯罪
    之意思，有犯意之合致，而由其中一部分人對該槍、彈實行
    占有、管領行為者，仍應論以未經許可持有槍、彈罪之共同
    正犯（最高法院111年度台上字第329號判決意旨參照）。查
    本案係因王品元與張惠倫間之糾紛而起，本與蔡侑霖無涉，
    是報復張惠倫主要為王品元之犯罪目的，而就其邀同蔡侑霖
    之原因，王品元於原審稱是因為覺得蔡侑霖「擅長處理這樣
    的糾紛」，所以想到蔡侑霖等語（見原審卷第121頁），即
    有利用蔡侑霖之行為以達其犯罪目的之意思。又被告二人所
    前往者乃為張惠倫住處，該住處內有無刀械等違禁品或棍棒
    等趁手之武器，並非其等事先所能知悉，且一般住處衡情多
    會有水果刀等家用利器而能供張惠倫反抗時使用，被告方面
    僅有兩人到場，人數亦非具絕對優勢，遑論當時張惠倫住處
    究竟會有多少人在場，亦不得而知，詎王品元稱是於前往案
    發地點時才在蔡侑霖車上副駕駛座看到電擊棒，徵得蔡侑霖
    同意後拿下車使用（見原審卷第122頁），此與蔡侑霖所述
    相符（見原審卷第123頁），則若非臨時看到該電擊棒，被
    告二人難道是要赤手空拳到可能持有刀械、棍棒或至少水果
    刀等武器之張惠倫住處報復尋仇？此不合情理甚明。再依王
    品元於偵查中所述，其當時以為蔡侑霖上樓時所揹側背包內
    應該是放有開山刀，即蔡侑霖遭拘提時所扣得之刀子（見偵
    卷第191頁），是王品元顯有利用蔡侑霖所持武器達其壓制
    並報復張惠倫之犯罪目的至明，並以其手持電擊棒、蔡侑霖
    持側背包內所放置之武器之分工方式為之。而縱依王品元所
    辯，其事先不知蔡侑霖於該側背包內所放者為本案槍彈，但
    依前所述，王品元至遲於本案4樓套房時，應已知悉蔡侑霖
    係持本案槍彈到場，而非其原先所以為之開山刀，則王品元
    不僅未為任何反對之表示，更進而與蔡侑霖一同要求王筱瑄
    帶同其等到5樓找張惠倫，可徵其此時仍有利用蔡侑霖所持
    本案槍彈，以遂行前述壓制並報復張惠倫之犯罪目的，就此
    應至少具有默示之犯意聯絡，甚為灼然，揆諸前揭說明，雖
    王品元並未親自管領、占有本案槍彈，其既於合同意思範圍
    內，利用蔡侑霖持有本案槍彈之行為，以達其邀同蔡侑霖到
    場報復張惠倫之犯罪目的，即應同負責任，論以未經許可持
    有本案槍彈罪之共同正犯。
㈣、王品元其他辯護意旨不可採之理由：
　⒈王品元辯護人雖為其辯護稱，以被告二人間之關係，縱使王
    品元覺得蔡侑霖持槍之舉不妥，亦無置喙餘地，豈敢對蔡侑
    霖表示反對，甚至中途離去等語。然本案乃係因王品元與張
    惠倫之糾紛而生，本與蔡侑霖無關，亦未見王品元有對蔡侑
    霖許以利益，則若王品元見狀覺得不妥而放棄報復行為，對
    蔡侑霖亦無任何損失，並無堅拒之理由，實難認王品元有何
    不敢對蔡侑霖表示反對意思或無法逕行離去之情事，衡情王
    品元大可在王筱瑄推託不願帶其等到5樓時即可順勢離去，
    然其竟未為此舉，反與已手持本案槍彈之蔡侑霖帶同王筱瑄
    一同上樓，其自有利用蔡侑霖所持槍彈達其報復張惠倫犯罪
    目的之共同持有意思甚明，此部分辯護意旨，洵非可採。
　⒉王品元既係利用蔡侑霖持有本案槍彈之行為達其犯罪目的，
    而有共同持有之犯意聯絡，顯非僅偶然短暫經手。又槍砲彈
    藥刀械管制條例所稱之持有，並非必須親自對該槍、彈實行
    管領行為為必要，如以共同犯罪之意思，有犯意之合致，而
    由其中一部分人對該槍、彈實行占有、管領行為者，仍應論
    以未經許可持有槍、彈罪之共同正犯，亦經本院論述如前，
    是辯護意旨以王品元事先不知悉、事後亦係由蔡侑霖藏放及
    帶同警方起獲本案槍彈為由，主張王品元對本案槍彈不具實
    質支配力，無從建立持有關係不能成立共同持有等語，亦非
    可採。
六、王品元聲請調查證據部分：
㈠、王品元雖聲請鑑定槍枝上之指紋（見本院卷第291頁），然此
    業經原審函請刑事警察局鑑定，復稱如附表編號1至4所示扣
    案槍彈經化驗後，未顯現可資比對指紋等語，有該局109年9
    月2日刑紋字第1090092327號鑑定書在卷可參（見原審卷第1
    55頁）。按扣案槍彈上竟連實際把握該槍之蔡侑霖指紋都無
    法採得，是縱使未採得王品元之指紋，顯亦無法逕認其未曾
    持有該槍。況本院乃係認定王品元與蔡侑霖具有共同持有之
    犯意聯絡，並不以王品元確曾親自管領本案槍彈為必要，是
    本案槍彈上雖未採得王品元之指紋，亦不足為有利於王品元
    之認定。
㈡、王品元雖聲請再次傳喚證人張惠倫，欲證明蔡侑霖有唆使張
    惠倫誣陷王品元之情事（見本院卷第191、194頁），然依王
    品元所提自稱是與張惠倫之通訊軟體對話紀錄所載，是指蔡
    侑霖要張惠倫證稱本案槍彈是王品元拿的，也是王品元開槍
    的（原文為「他要我說你拿的你開的」，見本院卷第203頁
    ），然本院既已認定實際開槍者為蔡侑霖，且未認定王品元
    有實際管領本案槍彈之行為，僅係認定其與蔡侑霖共同持有
    ，是縱使王品元此部分之主張屬實，亦無礙本院就其至遲於
    本案4樓套房蔡侑霖取出本案槍彈時起，有與蔡侑霖共同持
    有本案槍彈行為之認定，此部分即無調查之必要，於此敘明
    。
七、綜上，王品元上開所辯，並非足採，本案王品元部分亦事證
    明確，犯行堪以認定，應依法論科。
參、論罪部分：
一、按行為後法律有變更者，適用行為時之法律，但行為後之法
    律有利於行為人者，適用最有利於行為人之法律，刑法第2
    條第1項定有明文。持有改造手槍部分，被告等人行為後，
    槍砲彈藥刀械管制條例第4條第1項第1款、第7條第1項、第8
    條第1項、第4項，於109年6月10日修正公布，並於109年6月
    12日施行。修正前第4條第1項第1款原規定：「槍砲：指火
    砲…及其他可發射金屬或子彈具有殺傷力之各式槍砲。」修
    正後則規定：「槍砲：指制式或非制式火砲…及其他可發射
    金屬或子彈具有殺傷力之各式槍砲。」第7條第1項、第8條
    第1項亦配合增列「制式或非制式」文字，第8條第4項則酌
    作文字修正，統一「槍砲」用詞。則依上開修正後之條文用
    語及立法者之意思，新法施行後，行為人倘經認定持有槍砲
    彈藥刀械管制條例第7條第1項所列具殺傷力之特定類型槍枝
    ，不論是制式或非制式槍枝，亦不問非制式槍枝殺傷力是否
    與制式槍枝相若，概依同條第4項規定（法定刑為5年以上有
    期徒刑）處罰。換言之，行為人持有同條例第7條第1項所列
    具殺傷力之特定類型非制式槍枝，依修法前之實務見解，係
    適用較輕之同條例第8條第4項規定（法定刑為3年以上10年
    以下有期徒刑）處罰，修法後縱其殺傷力不若制式槍枝，仍
    應依同條例第7條第4項規定處罰（最高法院109年度台上字
    第2856號判決意旨參照）。是本案被告等人持有具殺傷力之
    改造手槍，經比較新舊法結果，修正前之規定顯較有利於被
    告等人，自仍應適用其等行為時法即修正前槍砲彈藥刀械管
    制條例第8條第4項之規定。
二、核被告王品元、蔡侑霖所為，均係犯修正前槍砲彈藥刀械管
    制條例第8條第4項之非法持有可發射子彈具殺傷力之槍枝罪
    ，及（未修正）同條例第12條第4項之非法持有具殺傷力之
    子彈罪。
三、被告二人就上開犯行有犯意聯絡、行為分擔，均為共同正犯
    。
四、被告二人係以一持有行為，同時觸犯未經許可持有可發射子
    彈具殺傷力之改造手槍罪及未經許可持有子彈罪，為想像競
    合犯，應從一重依未經許可持有可發射子彈具有殺傷力之改
    造手槍罪論處。
五、檢察官起訴意旨雖認被告二人係無故持有子彈2顆（見起訴
    書犯罪事實欄第7行），但其中如附表編號3所示之非制式子
    彈1顆，經原審囑請刑事警察局試射鑑定結果，認發射動能
    不足，不具殺傷力乙節，業如前述，即難認被告二人持有該
    顆子彈部分亦成立未經許可持有子彈罪，惟此部分若成立犯
    罪，與被告二人上開所犯持有已擊發該顆具有殺傷力之子彈
    罪及持有改造手槍罪間，各有實質上一罪或想像競合之裁判
    上一罪關係，本院就此部分爰不另為無罪之諭知，併此敘明
    。
六、王品元累犯部分：
㈠、王品元前因施用毒品案件，經臺灣臺北地方法院以103年度審
    簡字第98號判決判處有期徒刑4月確定，又因施用毒品案件
    ，經臺灣新北地方法院以103年度易字第366號判決判處有期
    徒刑5月確定，上開二案再經臺灣新北地方法院以103年度聲
    字第3427號裁定應執行有期徒刑8月確定，嗣於103年11月20
    日易科罰金執行完畢等節，有本院被告前案紀錄表在卷可查
    ，其受徒刑之執行完畢後，5年內故意再犯本案有期徒刑以
    上之罪，符合刑法第47條第1項所定之要件，為累犯。
㈡、惟依司法院釋字第775號解釋意旨，構成累犯者，不分情節，
    一律加重最低本刑，於不符合刑法第59條所定要件之情形下
    ，致發生行為人所受之刑罰超過其所應負擔罪責之個案，不
    符罪刑相當原則，於此範圍內，在修正前，為避免發生上述
    罪刑不相當之情形，法院就該個案應裁量是否加重最低本刑
    。據此，本院審酌王品元前案所犯施用毒品罪與本案犯罪型
    態不同，所侵害之法益、對社會之危害程度亦有相當差別，
    兩者間顯無延續性或關聯性，尚難認王品元具特別惡性或有
    對刑罰反應力薄弱之情形，爰依上開解釋意旨裁量不予加重
    最低法定本刑，僅就最高法定本刑部分仍應依累犯規定加重
    ，於此敘明。　　　　
七、蔡侑霖辯護人雖以蔡侑霖案發後主動交出本案槍彈，才有證
    物可以證明本案犯行，並於審理時坦承犯行，犯後態度良好
    而請求適用刑法第59條之規定減輕其刑。惟按刑法第59條規
    定之酌量減輕其刑，必須犯罪另有特殊之原因與環境，在客
    觀上足以引起一般同情，認為即使予以宣告法定最低度刑，
    猶嫌過重者，始有其適用。而具殺傷力之改造手槍對於他人
    之生命、身體造成嚴重威脅，危害社會治安，本案蔡侑霖非
    僅單純持有該槍枝，甚且曾持該槍擊發，客觀上並無任何引
    起一般人同情之情狀，難認有何情輕法重或可資憫恕之處；
    至其犯後於原審已坦承犯行等情，於本案已為法院量刑時所
    考量，尚未達情堪憫恕需酌減其刑之程度，即無援引刑法第
    59條規定減輕其刑之餘地，併此敘明。
肆、蔡侑霖部分維持原判決之理由：
一、原審法院同上認定，認蔡侑霖所為事證明確，係犯前揭非法
    持有可發射子彈具殺傷力之槍枝罪及非法持有具殺傷力之子
    彈罪，並以行為人之責任為基礎，審酌蔡侑霖知悉具有殺傷
    力之槍枝及子彈，對於社會治安、一般民眾人身安全之潛在
    威脅甚大，係嚴重觸法行為，竟無視法律之禁制規定，雖與
    張惠倫並無任何仇隙糾葛，竟僅因王品元邀約，即持具殺傷
    力之本案槍彈陪同王品元至張惠倫前述租屋處，並在本案5
    樓與張惠倫發生肢體衝突過程中開槍射擊1次，幸好在場之
    王筱瑄及時阻止，才未造成任何人傷亡，所為有所不該。再
    者，蔡侑霖原否認犯行，之後見事證明確，才於原審審理時
    坦承犯行，稍見悔意，但其犯後態度亦非全然良善，又參以
    其持有本案槍彈之時間長短，及參與本案犯罪之程度、情節
    ，兼酌蔡侑霖自述其國中畢業之智識程度、目前從事室內設
    計及與家人同住、須扶養家人之家庭經濟生活狀況（見原審
    卷第351頁），暨其犯罪動機、目的、手段、所生危害等一
    切情狀，量處有期徒刑3年4月，併科罰金新臺幣（下同）5
    萬元，並就罰金刑部分諭知如易服勞役之折算標準，暨諭知
    扣案如附表編號1所示之物沒收，認事用法均無違誤，量刑
    及沒收之諭知亦稱妥適，應予維持。
二、蔡侑霖上訴意旨主張有刑法第59條減刑規定適用部分，並非
    有據，業經本院論駁如前，其此部分之上訴意旨即非可採。
    至量刑部分，係實體法上賦予法院得為自由裁量之事項，倘
    其未有逾越法律所規定之範圍，或濫用其權限，即不得任意
    指摘為違法。查原審於量刑時已依刑法第57條規定以行為人
    之責任為基礎，於理由內說明其審酌該條所列情狀後之量刑
    事由，而本案蔡侑霖持有之槍、彈對於社會治安及他人人身
    安全之危害非輕，且曾經其擊發，情節非輕，是原審量刑並
    未逾越法定裁量範圍，亦無明顯違反罪刑相當原則之濫用權
    限情形，況本案蔡侑霖所犯未經許可持有具殺傷力之改造手
    槍罪最輕本刑為有期徒刑3年，原審僅量處蔡侑霖有期徒刑3
    年4月，併科罰金5萬元，顯已從最低度刑量起，自難認有何
    量刑過重之處，其餘上訴意旨所指各情，復非應撤銷原判決
    改判較輕之刑之事由，是蔡侑霖上訴意旨認原審量刑過重，
    而指摘原審判決不當，亦非有據。準此，本案蔡侑霖之上訴
    意旨均無理由，應予駁回。
伍、撤銷原判決關於王品元部分之理由及科刑審酌事項：
一、原審認王品元所為事證明確，係犯上開非法持有可發射子彈
    具殺傷力之槍枝罪及非法持有具殺傷力之子彈罪，予以論科
    ，固非無見。惟查，本案僅能證明王品元至遲於案發地點4
    樓時起與蔡侑霖有共同持有本案槍彈之犯行，迄至當日下午
    為警查獲時止，尚不到1日，王品元共同持有之時間短暫，
    且案發時實際占有管領及持往藏放者，均為蔡侑霖，而非王
    品元，則由王品元參與分工之程度及本案情節觀之，其罪責
    應不重於蔡侑霖；又王品元雖否認犯行，但僅單純辯稱事先
    不知蔡侑霖持槍前來，無犯意聯絡云云，並未虛構其他情節
    以耗費司法資源，亦尚難以此認其犯後態度甚為惡劣，參以
    王品元前未曾有違反槍砲彈藥刀械管制條例方面之前案紀錄
    ，從而本院認原判決就王品元部分判處有期徒刑3年8月，併
    科罰金8萬元，稍嫌過重，容非妥適，是雖王品元上訴意旨
    仍執前詞否認犯罪，為無理由，業據本院論駁如前，然原判
    決既有上開未恰之處，自仍應由本院就原判決關於王品元部
    分予以撤銷改判。
二、就上開撤銷部分，本院爰以行為人之責任為基礎，審酌王品
    元明知未經許可持有具有殺傷力之槍、彈，屬我國法令所嚴
    格禁制之行為，竟於知悉蔡侑霖持有本案槍彈後，仍為遂行
    報復張惠倫之目的，而與蔡侑霖基於共同持有之犯意聯絡，
    而一同至本案5樓雅房，並於過程中曾擊發1槍，對他人生命
    、身體安全具有高度之危險性，且對社會治安產生重大危害
    ，所為實值非難，幸未造成傷亡，兼衡王品元未能坦承犯行
    之犯後態度（此指量刑上無法就犯後態度部分為對其有利之
    裁量），前述持有本案槍彈之時間及與蔡侑霖間之分工情形
    ，暨王品元自陳其大學在學之教育智識程度、目前從事餐飲
    業內場人員，未婚，家中有已退休父母之家庭經濟生活狀況
    （見本院卷第295頁）等一切情狀，量處如主文第2項所示之
    刑，並就罰金刑部分諭知如易服勞役之折算標準。
三、沒收部分：
㈠、扣案如附表編號1所示之本案槍枝1枝，經送鑑定認具有殺傷
    力，為違禁物，應依刑法第38條第1項之規定，不問屬於犯
    罪行為人與否，均宣告沒收。
㈡、扣案如附表編號2、4所示之彈頭2顆、彈殼1顆，均不具完整
    子彈之構造及功能；而附表編號3所示子彈1顆，於鑑驗過程
    中擊發，已喪失子彈之作用與性質，且經鑑驗後亦不具殺傷
    力，是前述扣案物均非屬違禁物，爰不予宣告沒收，於此敘
    明。
據上論斷，應依刑事訴訟法第368條、第369條第1項前段、第364
條、第299條第1項前段，槍砲彈藥刀械管制條例（修正前）第8
條第4項、第12條第4項，刑法第11條、第2條第1項前段、第28條
、第47條第1項、第42條第3項、第38條第1項，判決如主文。
本案經檢察官蔡顯鑫到庭執行職務。
中　　華　　民　　國　　111 　年　　5 　　月　　5 　　日
                  刑事第二十庭  審判長法　官  王復生
                                      法　官  蕭世昌
                                      法　官  張紹省
以上正本證明與原本無異。
如不服本判決，應於收受送達後20日內向本院提出上訴書狀，其
未敘述上訴之理由者並得於提起上訴後20日內向本院補提理由書
（均須按他造當事人之人數附繕本）「切勿逕送上級法院」。
                                      書記官  莫佳樺
中　　華　　民　　國　　111 　年　　5 　　月　　5 　　日
附錄：本案論罪科刑法條全文
修正前槍砲彈藥刀械管制條例第8條第1、4項
未經許可，製造、販賣或運輸鋼筆槍、瓦斯槍、麻醉槍、獵槍、
空氣槍或第四條第一項第一款所定其他可發射金屬或子彈具有殺
傷力之各式槍砲者，處無期徒刑或五年以上有期徒刑，併科新臺
幣一千萬元以下罰金。
未經許可，持有、寄藏或意圖販賣而陳列第一項所列槍枝者，處
三年以上十年以下有期徒刑，併科新臺幣七百萬元以下罰金。

槍砲彈藥刀械管制條例第12條第4項
未經許可，持有、寄藏或意圖販賣而陳列子彈者，處五年以下有
期徒刑，併科新臺幣三百萬元以下罰金。

附表：
編號 扣案物名稱及數量 鑑定結果 比對結果 沒收與否  1 改造手槍1枝 （槍枝管制編號：0000000000，含彈匣1個） 一、係改造手槍，由仿半自動手槍製造之槍枝，換裝土造金屬槍管而成，擊發功能正常，可供擊發適用子彈使用，認具殺傷力。 二、送鑑彈匣1個，認係金屬彈匣。  依刑法第38條第1項規定宣告沒收。  2 彈頭2顆 均係直徑約9.0mm之非制式金屬彈頭，其上均具刮擦痕。 送鑑手槍（槍枝管制編號0000000000）試射彈殼，經與同案彈頭2顆比對結果，其刮擦痕特徵紋痕不足，均無法認定是否由該手槍所擊發。 不具完整子彈之構造及功能，不予宣告沒收。  3 子彈1顆 係非制式子彈，由金屬彈殼組合直徑約9.0mm金屬彈頭而成，經試射，雖可擊發，惟發射動能不足，認不具殺傷力。  該子彈業經鑑驗試射，已喪失子彈之作用與性質，不予宣告沒收。  4 彈殼1顆 送鑑彈殼1顆，認係已擊發之非制式金屬彈殼。 送鑑手槍（槍枝管制編號0000000000）試射彈殼，經與同案送鑑彈殼比對結果，其彈底特徵紋痕相吻合，認係由該手槍所擊發。 不具完整子彈之構造及功能，不予宣告沒收。